臺灣彰化地方法院民事裁定　100年度抗字第24號
抗　告　人　賴 燈 煌
上列抗告人因聲請人洪玉珠等人與相對人宏科技有限公司間聲
請裁定解散事件，對於民國100年4月15日本院所為第一審裁定（
99年度司字第21號），提起抗告，本院裁定如下：
    主    文
抗告駁回。
抗告程序費用由抗告人負擔。
    理    由
一、聲請人洪玉珠、蕭堯文、蘇靜娟以伊等均為相對人宏科技
    有限公司（統一編號：00000000，設彰化縣彰化市○○路○
    段498號，下稱宏公司)之股東，出資額合計新台幣（下同
    ）434萬元（公司資本總額630萬元）。由於擔任公司總經理
    之訴外人賴俊坤，自民國98年10月間起，將公司主要客戶恩
    德科技股份有限公司（下稱恩德公司，98年全年與宏公司
    之交易金額，占宏公司總營業額百分之99）之採購訂單，
    全數移轉至其設立及實際負責之翔準機械行（登記負責人為
    其胞弟即抗告人賴燈煌），致宏公司營運發生困難及受有
    重大損害，該公司雖於98年12月31日與賴俊坤終止委任關係
    ，但因聲請人等人無法繼續公司之業務經營，致現今已無實
    際營業行為等情，依公司法第11條之規定，聲請准予裁定將
    宏公司解散。原審於徵詢主管機關經濟之意見，並通知相
    對人宏公司提出答辯，暨通知其他股東（利害關係人）表
    示意見後，認為宏公司之經營確因上開情形而有顯著之困
    難，且公司股東間意見分歧，股東即抗告人賴燈煌並已向法
    院聲請選派檢查人檢查公司帳冊，股東互信基礎喪失殆盡，
    因而准予裁定宏公司解散。抗告人不服，提起抗告。
二、抗告意旨略以：原裁定不論係訪查內容或參酌相對人宏公
    司之答辯，皆係全由董事周榮源單方表示意見，並未就抗告
    人所述宏公司之帳冊，既不能確認其實在，即無法認定該
    公司經營是否困難云云是否有理由，加以說明。而抗告人既
    已聲請檢查人，即應待檢查人聲請之結果，始裁定解散公司
    ，否則抗告人聲請檢查人事件，將可能以有清算程序可保護
    而遭駁回。再者，宏公司並沒有所謂的主要股東、次要股
    東，實際經營者為周榮源，況且有限公司準用無限公司解散
    之規定，須全體股東同意始得為之，原裁定以僅有抗告人反
    對，而加以解散，置抗告人之權益不顧，有欠公允。縱然如
    原裁定所稱之主要股東四人同意云云，則公司之營運由多數
    人決議即可，何來股東意見分歧異至無法繼續合作，而有加
    以解散之必要。抗告人所以反對解散，實乃因認為相對人
    宏公司債務不實，有掏空之嫌，若加以解散，其本身股權將
    因此滅失，原裁定未就公司帳目詳查，而單以周榮源之詞，
    即認為公司已虧損無法經營，將嚴重損及抗告人之權益，為
    此請求廢棄原裁定等語。
三、按公司之經營，有顯著困難或重大損害時，法院得據股東之
    聲請，於徵詢主管機關意見及目的事業中央主管機關意見，
    並通知公司提出答辯後，裁定解散， 公司法第11條第1項定
    有明文。所謂經營有顯著困難，係指公司於設立登記開始營
    業後，在經營中有業務不能開展之原因，如再繼續經營，將
    造成不能彌補之虧損而言。經查：
(一)聲請人洪玉珠等三人主張其為相對人宏公司之股東，該公
    司原任總經理即訴外人賴俊坤，自98年10月間起，將公司主
    要客戶恩德公司（98年全年與宏公司之交易金額，占宏
    公司總營業額百分之99）之採購訂單，全數移轉至其設立及
    實際負責之翔準機械行（名義負責人則為其胞弟即抗告人賴
    燈煌），致宏公司營運發生困難及受有重大損害之事實，
    有其所提該公司之變更登記表、董事、股東名單、翔準機械
    行營利事業登記證、恩德公司及翔準機械行函、宏公司開
    立給恩德公司之統一發票、宏公司98年營利事業所得稅結
    算申報書等影本可稽。
(二)經原審徵詢主管機關經濟部之意見後，據該部中部辦公室於
    99年12月6日派員至宏公司， 與該公司董事周榮源實地訪
    談結果，認為：依董事周榮源表示，宏公司原由股東賴燈
    煌及其兄賴俊坤負責公司業務，惟渠等趁職務之便，將公司
    主要客戶恩德公司之訂單全數轉至其名下之翔準機械行，致
    宏公司目前均無訂單，在99年初將之前原有訂單陸續交貨
    後，自99年7月起，已無出貨及營業額(請參照附件「營利人
    銷售額與稅額申報書」），亦無訂單可資生產，造成公司重
    大虧損，全部股東已無意願繼續經營，顯已構成公司法第11
    條規定之繼續經營有顯著困難情事，似宜裁定解散，以便進
    行清算事宜等情，有經濟部中部辦公室99年12月07日經中三
    字第09932929490號函附卷可稽。
(三)相對人宏公司於原審提出答辯，除表示與聲請人主張情形
    相同外，並認為賴俊坤上開行為已致宏公司營運發生困難
    及受有重大損害，其公司累積虧損大於資本，經營有顯著困
    難，目前亦無實際營業行為，且無繼續經營之意願，請求本
    院准予裁定解散等語， 亦有該公司99年12月6日民事答辯狀
    在卷足憑。
(四)抗告人於原審以100年3月9日陳述意見狀陳稱： 相對人宏
    公司於95年間轉投資弘碩精密有限公司（下稱弘碩公司），
    聲請人洪玉珠、蘇靜娟持有弘碩公司股份達百分之74，持有
    宏公司股份亦達百分之56，顯見兩家公司為關係企業，弘
    碩公司為控制公司，宏公司之營運受弘碩公司操控，有該
    公司發文給宏公司之生產指令單可證，聲請人所提營業人
    銷售額與稅額申報書，之所以並無營業收入，實非宏公司
    之原主要客戶恩德公司轉單所致，宏公司實際上為弘碩公
    司之代工廠，但於承作弘碩公司的訂單後，卻未將之列為營
    業收入，導致帳目上有所虧損，是宏公司之帳冊，既無法
    確認其實在，即無法認定宏公司經營是否困難，而其亦向
    法院聲請選派檢查人，請駁回聲請人之聲請，以保權益等情
    ，並提出弘碩公司股東盈餘分配明細表、宏公司變更登記
    事項表、弘碩生產指令單、律師函等影本為證。惟由抗告人
    所陳意見內容，可知其雖不同意公司解散，但對於聲請人洪
    玉珠等人主張宏公司原任總經理賴俊坤自98年10月間起，
    將公司主要客戶恩德公司之採購訂單，全數移轉至其設立及
    實際負責之翔準機械行（登記負責人為其胞弟即抗告人賴燈
    煌）之事實，並無異詞。
(五)查相對人宏公司既以恩德公司為主要客戶，由於原任總經
    理賴俊坤將恩德公司的採購訂單，全數移轉至抗告人為登記
    負責人之翔準機械行，對於宏公司業務的影響，不可謂為
    不鉅。該公司目前更處於無訂單可供生產，無實際營業狀態
    ，其業務顯然有不能開展之情形，倘繼續經營，徒然增加各
    項成本支出，勢必造成不能彌補之虧損，該公司之經營，自
    有顯著困難之情形。再參諸前開經濟部中部辦公室之意見及
    相對人宏公司之答辯，亦均表明宏公司之經營，確有顯
    著困難，應准裁定解散等情。抗告人雖辯稱宏公司係因未
    將關係企業弘碩公司之訂單列入營收，始導致帳目虧損，其
    帳冊無法確認為實在，不能認定經營是否顯有困難，伊已聲
    請法院選派檢查人，應待聲請選派檢查人之結果，始得裁定
    解散公司，否則該聲請檢查人事件，將可能以有清算程序而
    遭駁回，實則伊所以反對解散，乃因認為宏公司債務不實
    ，有掏空之嫌，若予解散，其股權將因此滅失云云。然依抗
    告人所提弘碩公司之生產指令單二張影本，其上並無下單給
    相對人宏公司之記載，是否與宏公司有關，已非無疑，
    且指令單上載日期分別為96年12月14日及97年4 月18日，訂
    單數量亦分別僅有1支、5支，不僅係在宏公司主要客戶恩
    德公司轉單之前，因此所生營業收入亦甚為有限，抗告人辯
    稱相對人宏公司提供之相關營業資料及債務不實，有掏空
    之嫌云云，並無客觀資料堪資佐證，要僅屬片面之詞，尚難
    執為宏公司目前並無經營顯著困難之論據。至於聲請選派
    檢查人事件，旨在檢查公司業務帳目及財產狀況，與公司業
    務將來之經營，有無顯著困難，要屬兩事，並無應先准許選
    派檢查人後，始得裁定解散公司之法律上及事實上理由。抗
    告人此部分所辯，均非可採。
(六)又相對人宏公司共有股東五人（即聲請人三人、抗告人及
    董事周榮源），除抗告人不同意解散外，其餘股東及執行業
    務董事共4人（出資額合計504萬元，占公司資本總額達百分
    之80），均已同意解散公司。抗告人雖辯稱宏公司並無所
    謂主要股東、次要股東，其實際經營者僅為董事周榮源，依
    法有限公司解散須全體股東同意為之，如以僅有抗告人反對
    ，而加以裁定解散，置抗告人權益不顧，有欠公允，且公司
    之營運由多數人決議即可，何來股東意見分歧，無法繼續合
    作，而有加以解散之必要云云。但相對人宏公司僅置董事
    一人（即周榮源），依公司法第108條第1項之規定，即應由
    該董事執行業務並代表公司，抗告人稱可由多數股東決定公
    司之營運，於法有違。何況多數股東係意欲將公司解散，如
    何能決定公司營運？再參照同法條項關於執行業務股東之選
    任，應經3分之2以上股東同意之規定，相對人宏公司五名
    股東中，已有四名股東無意願繼續經營，其股東人數比例高
    達5分之4，不同意解散之抗告人，復迫於現實，並已聲請法
    院選派檢查人，而與其他股東意見不合，甚至交惡，無從被
    選任為宏公司之執行業務股東，自難期待宏公司有突破
    經營困境之可能，益徵該公司之業務，確已難以開展，其經
    營有顯著困難。聲請人係因抗告人不同意公司解散，始依前
    開法條規定，聲請法院裁定解散公司，法院如認符合法律規
    定之要件，即應予准許，豈有僅為顧及抗告人之個人權益，
    否准裁定解散之理。抗告人所辯裁定將公司解散，置其權益
    於不顧，有欠公允云云，亦顯無可取。
(七)綜上各節，審酌上開主管機關經濟部之徵詢意見，及相對人
    宏公司之答辯並利害關係人即抗告人之陳述既抗告意旨，
    聲請人主張相對人宏公司受主要客戶恩德公司全部轉單至
    翔準機械行之影響，目前處於無訂單可供生產，無實際營業
    之狀態，包含執行業務股東即董事周榮源在內之多數股東，
    亦已無繼續經營之意願，堪信為實在。抗告人雖不同意解散
    ，但其所持有之出資額僅占公司資本總額百分之20，復已聲
    請法院選派檢查人，與其他股東意見不合，甚至交惡，難以
    被選為執行業務股東，事實上亦無力為宏公司開創新局。
    該公司之業務，有不能開展之情形，甚為顯然。倘繼續經營
    ，勢必造成不能彌補之虧損，其公司之經營，有顯著困難，
    洵堪認定。聲請人據以聲請裁定解散相對人宏公司，即無
    不合，應予准許。
四、原審斟酌主管機關及利害關係人意見，兼衡抗告人與聲請人
    等其他股東已失互信基礎，難以期待宏公司有繼續經營可
    能，且該公司無任具體復業計畫等情，認為該公司之經營，
    有顯著困難，因而裁定解散，於法洵無不合。抗告意旨，指
    摘原裁定不當，求予廢棄，為無理由，應予駁回。
五、依非訟事件法第46條、第21條第2項，民事訴訟法第495條之
    1第1項、第449條第1項、第95條、第78條，裁定如主文。
中    華    民    國   100    年    7     月    29    日
                          民事第一庭
                              審判長法  官  黃 倩 玲
                                    法  官  黃 楹 榆
                                    法  官  陳 瑞 水
以上正本係照原本作成。
如不服本裁定，僅得於收受本裁定正本送達後10日內，委任律師
為代理人，並以適用法規顯有錯誤為理由，向本院提出再抗告狀
（須附繕本及繳納再抗告裁判費新台幣1,000元）。
中    華    民    國   100    年    7     月    29    日
                                    書記官  蕭 美 鈴